【裁判字號】    94,簡上,433
【裁判日期】    950128
【裁判案由】    違反台灣地區與大陸地區人民關係條例
【裁判全文】
臺灣桃園地方法院刑事判決             94年度簡上字第433號
    上  訴  人
    即  被  告  丙○○
上列上訴人因違反台灣地區與大陸地區人民關係條例案件，不服
本院94年度桃簡字第776 號94年9 月30日之第一審刑事簡易判決
（臺灣桃園地方法院檢察署檢察官聲請簡易判決處刑書案號：94
年度偵字第3578號），提起上訴，本院管轄之第二審合議庭判決
如下：
    主  文
上訴駁回。
    事  實
一、丙○○前於民國91年間因違反臺灣地區與大陸地區人民關係
    條例案件，經本院以91年度桃簡字第309 號判決判處罰金新
    臺幣（下同）3 萬元確定；於92年間因違反電子遊戲場業管
    理條例案件，經本院以92年度桃簡字第1569號判決判處拘役
    10日（不構成累犯）。
二、丙○○為桃園縣蘆竹鄉○○路○ 段82號「佳賓歡唱聯誼卡拉
    OK」店之負責人，明知雷賽姬、周惠貞2 人係大陸地區人民
    ，分別以探親、團聚獲准來臺，並未經許可在臺工作，竟基
    於僱用未經主管機關許可在臺工作之大陸地區人民之概括故
    意，以得收取顧客所提供不特定金額小費（每日約400 元至
    700 元不等）之代價，先後自93年1 月31日、94年2 月1 日
    起，分別僱用雷賽姬、周惠貞在上開卡拉OK店擔任女侍（工
    作內容為與不特定客人唱歌陪酒）。嗣警員楊民鼎接獲線報
    檢舉上開卡拉OK店有女子陪酒，於94年2 月1 日22時許，穿
    著便服至該處佯裝消費客人，雷賽姬、周惠貞因不知其為警
    員身分，主動上前介紹消費方式並倒酒、陪酒，嗣於94年2
    月2 日0 時30分許，警員楊民鼎認時機成熟，遂通知在外等
    候之支援警員進入該店而查獲。
三、案經桃園縣政府警察局桃園分局報請臺灣桃園地方法院檢察
    署檢察官偵查後聲請簡易判決處刑。
    理  由
一、證據能力部分：
  (一)按「被告以外之人於審判外之言詞或書面陳述，除法律有規
    定者外，不得作為證據」，刑事訴訟法第159 條第1 項固定
    有明文。惟同法第159 條之3 亦規定：「被告以外之人於審
    判中有下列情形之一，其於檢察事務官、司法警察官或司法
    警察調查中所為之陳述，經證明具有可信之特別情況，且為
    證明犯罪事實之存否所必要者，得為證據……三滯留國外或
    所在不明而無法傳喚或傳喚不到者」。查證人雷賽姬警詢筆
    錄之陳述，屬於被告以外之人於審判外之言詞陳述，原不具
    證據能力，然證人雷賽姬為大陸地區人民，來台探親逾期居
    留已於94年2 月7 日遣送離境，有臺灣桃園地方法院檢察署
    公務電話紀錄可稽，是證人雷賽姬無法傳喚，洵堪認定。而
    雷賽姬之警詢筆錄是由警員鄭元銘詢問製作，雷賽姬警詢時
    精神狀況正常，警詢筆錄均依雷賽姬所述記載，並無不正取
    供之情，亦經證人鄭元銘證述在卷（見原審卷第61-65 頁94
    年9 月30日訊問筆錄）。證人鄭元銘是在證人楊民鼎查獲本
    案後將證人雷賽姬帶回派出所時，協助製作雷賽姬之筆錄，
    其於本件查獲前並不知悉被告經營卡拉OK店之消費方式，而
    雷賽姬於上開警詢中已明確敘述該卡拉OK店之消費方式及其
    收取小費為其所得之計算方式，足見雷賽姬之警詢筆錄確係
    依雷賽姬之供述記載。又雷賽姬非本案犯罪嫌疑人，警詢筆
    錄無強制錄音之規定，本院亦查無明顯事證，有不正訊（詢
    ）問之情，被告抗辯無錄音，空言否認雷賽姬警詢筆錄之任
    意性無足可採。再參酌警詢中之證詞係雷賽姬親身經歷，堪
    認有特別可信之情況，且其所述要為證明犯罪事實之存否所
    必要，是依刑事訴訟法第159 條之3 第3 款之規定，本院認
    定其警詢筆錄屬於傳聞之例外，具有證據能力。
  (二)證人鄭元銘、張玉香、楊民鼎於原審調查中之證述，係於法
    官面前所為證述，依刑事訴訟法第159 條之1 第1 項規定，
    有證據能力。
  (三)證人周惠貞於警詢之陳述，及以周惠貞名義具名之陳情書、
    「八妹視聽歌唱城」稅額繳款書、查獲現場照片、「佳賓歡
    唱聯誼」名片等卷內各項文書，雖屬被告以外之人於審判外
    之陳述，惟檢察官、被告於本院調查該等證據時，均未於言
    詞辯論終結前聲明異議，依刑事訴訟法第159 條之5 規定，
    有證據能力。
二、認定犯罪事實之證據及理由：
  (一)訊據被告丙○○固不否認其為「佳賓歡唱聯誼卡拉OK」之負
    責人，惟矢口否認有何違反臺灣地區與大陸地區人民關係條
    例之犯行，辯稱：伊並未僱用雷賽姬、周惠貞2名大陸地區
    人民，上開2名大陸女子是客人帶來的云云。
  (二)經查：
    1.本件係證人即警員楊民鼎接獲線報檢舉上開卡拉OK店有女
      子陪酒，遂於94年2 月1 日22時許，穿著便服至該處佯裝
      消費客人，雷賽姬、周惠貞因不知其為警員身分，主動上
      前介紹消費方式，酒菜依實際金額計算，坐檯費用是200
      元，陪侍小姐的小費則由客人隨意給，嗣於94年2 月2 日
      0 時30分許，警員楊民鼎認時機成熟，遂通知在外等候之
      警員進入該店而查獲等情，業據證人楊民鼎於原審調查及
      本院審理時結證在卷（見原審卷第48頁94年8 月15日訊問
      筆錄）。又警員於被告店內查獲之大陸女子雷賽姬，於93
      年1 月31日至卡拉OK店上班，店內的消費方式是泡1 壺茶
      向客人收費200 元，雷賽姬在店內與不特定客人唱歌陪酒
      ，向客人收取不特定小費，每日最多700 元、最少400 元
      ，被告為該店負責人等情，亦據證人雷賽姬於警詢證述明
      確（見同上偵卷第15頁），且與楊民鼎證述之情節略符。
    2.查被告於桃園縣蘆竹鄉○○路○ 段82號經營「佳賓歡唱聯
      誼卡拉OK」前，係在桃園市○○路經營「八妹視聽歌唱城
      」，為被告自承在卷，且有被告所提出之稅額繳款書3 紙
      在卷可參。而本件為警查獲時經警扣得被告所經營「佳賓
      歡唱聯誼」名片1 張（見94年度偵字第3578號卷第7 頁）
      ，其上經理「八妹」，與被告前經營之「八妹視聽歌唱城
      」同名，可認該名片係被告所有，被告稱係前手所留自無
      可採。再依該名片上有裸體女子趴臥相，顯非一般單純卡
      拉OK之經營，並參被告供述，其經營方式是採自助式，5
      張桌子每個人頭100 元，小菜是招待，如果買酒就到櫃檯
      跟甲○○拿，飲料自己拿，記帳方式再買單，客人說我唱
      歌很好聽，就給我小費100 元，查獲日已經喝醉在房間休
      息等情，可見有陪酒唱歌之情節。證人雷賽姬證述在被告
      之卡拉OK店陪酒唱歌及楊民鼎證述查獲情節等證詞，均堪
      認與事實相符而屬可信。
    3.被告於警詢先則稱不知雷賽姬、周惠貞2 人為大陸女子，
      不知他們2 人會在店內現場，嗣於偵查中稱是雷賽姬、周
      惠貞之先生帶來唱歌的，於原審調查中先則稱不認識雷賽
      姬、周惠貞2 人，後又稱周惠貞、雷賽姬之前曾到店內消
      費，查獲日是周惠貞之夫余泰富及林文鐘帶至店內消費，
      惟林文鐘、余泰富經原審傳訊未到，被告於本院準備程序
      又改稱係與丁○○、乙○○等人到店內消費，並提出周惠
      貞具名之陳情書，及聲請傳訊其子甲○○，以證明周惠貞
      、雷賽姬非被告僱用或留用。查：
      周惠貞於警詢供述當日係與其夫余泰富之朋友到現場，
        其不知真實姓名，只知姓林，當時余泰富未在現場等語
        ；然被告所提出自稱周惠貞之陳情書載，周惠貞於94年
        2 月1 日晚間7 時與其夫余泰富及余泰富友人林文鐘到
        蘆竹鄉○○路○ 段82號「佳賓歡唱聯誼」卡拉OK唱歌，
        晚上9 時許林文鐘接到1 通電話就和余泰富先行離開，
        周惠貞獨自1 人留下唱歌，要離開時，佳賓的老板叫周
        惠貞結帳，因當時身上的錢不夠，老板就要周惠貞留下
        等其先生余泰富來結帳云云，已與上開警詢所述不符。
        又陳情書載：在派出所時警員將周惠貞隔離在1 間審察
        室裡強迫陳述是卡拉OK店的坐檯小姐，否則不讓周惠貞
        之夫見周惠貞，周惠貞因此糊里糊塗的做了那份口供，
        當他們拿口供要周惠貞簽名時周惠貞覺得那上面所寫的
        和其所說的不一樣等詞，意指警員以不正方法取得周惠
        貞對被告不利之供述，然周惠貞於警詢時否認在被告之
        卡拉OK店工作，並未有不利被告之供述，有警詢筆錄在
        卷可稽，陳情書所載顯有不實，被告意圖以此否定警詢
        筆錄之任意性，顯見被告之心虛。
      又被告之子甲○○於本院審理時證述：陳情書是從大陸
        寄來的，直接寄給林文鐘，林文鐘再拿給我媽媽，可能
        因為是熟客，我媽媽去拜託他們寫的，我媽媽說是那個
        姓林的講他們來店裡是消費，周惠貞這樣講會害到店主
        ，所以他們寫信過來澄清，陳情書還含1 個信封，我媽
        媽是拿信封給我看，收件人是林先生云云。然周惠貞於
        警詢否認在被告之卡拉OK店工作，並無對被告不利之供
        述，無所謂害到店主之情況，且周惠貞於警詢稱只知其
        先生的朋友姓林，不知真實姓名，周惠貞顯不可能自大
        陸寄陳情書給林文鐘。又被告稱該陳情書係余泰富、林
        文鐘2 人拿此陳情書質問，並非其主動要求周惠貞寫此
        陳情書，拿來時僅有陳情書，並未附有信封，林文鐘拿
        此陳情書來時，認為沒有用處，即放在店內櫃檯抽屜，
        並沒有拿給甲○○過目等語，亦與甲○○所言不符。
      再甲○○於本院證述楊民鼎到店內時，當時店內還有兩
        桌熟客，一桌兩個男的，另一桌即林文鐘有帶3 個小姐
        進來，3 個均是大陸人民，其中2 個即是雷賽姬、周惠
        貞，那一桌2 男3 女，林文鐘喝到一半時，去載同行大
        陸女子的老公過來，還沒有回來警察就來了，警察帶走
        周惠貞、雷賽姬，另外一個大陸女子沒有被帶走，店內
        的其他男子也沒有被帶走，都留在店內喝酒，等到林文
        鐘載大陸女子的先生回來之後，其他男子及另名大陸女
        子都還在云云。綜依甲○○上述，林文鐘當時去載的人
        是周惠貞之夫余泰富，然查當日於警員表明身分查獲時
        ，林文鐘亦在場與女子併肩而坐，已經被告於警員所拍
        查獲之現場照片指認明確，足見林文鐘並無去載大陸女
        子的先生之事，而具名周惠貞之陳情書所載林文鐘與余
        泰富先行離開獨留周惠貞1 人在現場唱歌、喝酒，不僅
        有違常情，亦與被查獲時林文鐘在現場之事實不符。
      如上述，周惠貞之警詢、陳情書、甲○○所述證詞及被
        告所辯，前後不符互為矛盾，足見所述非屬事實，均無
        足可採。至證人張玉香於原審證述並無可採，已經原審
        駁述在卷，不予贅述。本案若如被告及周惠貞所述雷賽
        姬、周惠貞均僅係至該店消費，則雷賽姬、周惠貞何以
        於證人楊民鼎進入該店後上前招呼並介紹消費方式且有
        倒酒、陪酒等行為？且證人楊民鼎在現場表明身分時，
        在場者並無任何人表示係雷賽姬、周惠貞2 人之友人（
        見原審卷94年8 月15日訊問筆錄第4 頁），是被告所辯
        顯係卸責之詞，委無足採。
      綜上，證人雷賽姬已明確證述係於93年1 月31日至上開
        卡拉OK店工作陪酒唱歌，證人周惠貞亦不否認於94年2
        月1 日至上開卡拉OK店，並依證人楊民鼎所述於94年2
        月1 日22時許，穿著便服至該處佯裝消費客人，雷賽姬
        、周惠貞上前招呼並介紹消費方式且有倒酒、陪酒、向
        客人收取小費等情，堪認雷賽姬、周惠貞在被告經營之
        卡拉OK店從事陪酒唱歌之工作，足堪認定。被告雖辯稱
        未給付薪資，惟「僱用」不以給付固定之新資為必要，
        薪資來源可為獎金、小費等其他名義，均可作為受僱者
        之薪資所得，被告經營卡拉OK店，使大陸女子陪侍飲酒
        、唱歌，以客人之小費為陪侍女子之所得，即有僱用之
        實。被告先後自93年1 月31日、94年2 月1 日起，分別
        僱用雷賽姬、周惠貞在上開卡拉OK店擔任女侍等情，即
        可認定。本案事證明確，被告犯行洵堪認定，應依法論
        科。
    4.至被告聲請傳喚證人雷賽姬、周惠貞、丁○○、乙○○、
      胡孝梅、趙振香、楊美玲等人，查：就雷賽姬、周惠貞
      部分，該2 人於94年2 月7 日即已遣返大陸（有臺灣桃園
      地方法院檢察署公務電話紀錄單在卷足憑），無法傳喚；
      丁○○、乙○○部分，本院依被告查報之址送達開庭通
      知遭「查無此址」退回，且被告稱丁○○、乙○○2 人當
      時係另一桌客人，依被告供述非與周惠貞、雷賽姬同行之
      人，且查獲時未曾有人出面表示周惠貞、雷賽姬係同行友
      人，應無從證明周惠貞、雷賽姬非被告所僱用；就胡孝
      梅、趙振香部分，胡孝梅為被告之媳婦，其證明事項與甲○○相同，而趙振香可證明事項與證人張玉香相同均無再
      加傳喚必要；就楊美玲部分，楊美玲為消費客人，若果
      查獲時在場，然當時未表明與周惠貞、雷賽姬熟識，亦無
      從知悉該2 人是否為被告所僱用，亦無傳訊必要。本件事
      證已明，上開證人均無傳喚之必要，併予敘明。
三、論罪科刑：
  (一)核被告所為，係違反臺灣地區與大陸地區人民關係條例第15
    條第4款之規定，應依同條例第83條第1項規定論處。其先後
    非法僱用雷賽姬、周惠貞2 人之犯行，時間緊接，且觸犯構
    成要件相同之罪名，顯係基於概括犯意反覆為之，為連續犯
    ，應依刑法第56條之規定論以一罪，並加重其刑。
  (二)原審審酌被告犯罪之動機、目的、所受之刺激、手段、品行
    、智識程度、所生危害及犯罪後仍不知反省，否認犯行之態
    度等一切情狀，量處有期徒刑4 月，並諭知易科罰金之折算
    標準，其認事用法，均無違誤。上訴人執前詞否認犯罪據以
    聲明上訴，為無理由，應予駁回。
四、據上論斷，應依刑事訴訟法第455 條之1 第1 項、第3 項、
    第368 條、第364 條，判決如主文。
本案經檢察官邱曉華到庭執行職務。
中    華    民    國    95    年    1    月     28    日
                      刑事第六庭審判長法  官  林孟宜
                                      法  官  錢建榮
                                      法  官  蔡寶樺
以上正本證明與原本無異。
不得上訴。
                                      書記官  王泰元
中    華    民    國    95    年    1    月    28     日
附錄本案論罪科刑依據之法條：
臺灣地區與大陸地區人民關係條例第83條第1項
違反第 15 條第 4 款或第 5 款規定者，處 2 年以下有期徒刑、
拘役或科或併科新臺幣 30 萬元以下罰金。


司法院資訊處製作；財團法人民間司法改革基金會備份。
